臺灣南投地方法院刑事判決
111年度訴緝字第5號
公  訴  人  臺灣南投地方檢察署檢察官 
被      告  蔡志豪




上列被告因詐欺案件，經檢察官提起公訴（108年度偵字第5610
號），因被告於準備程序進行中就被訴事實為有罪之陳述，經本
院合議庭裁定改由受命法官獨任以簡式程序審理，判決如下：
    主      文
蔡志豪犯三人以上共同詐欺取財罪，處有期徒刑壹年參月。
    事實及理由
一、犯罪事實：
  ㈠蔡志豪自民國108 年9 月1 日起，加入微信暱稱「黑豹」之
    陳志嘉(另由警方偵辦)與其他真實姓名年籍不詳之人所組成
    之三人以上以實施詐術為手段，且具有持續性、牟利性之有
    結構性組織之詐欺集團（蔡志豪所涉違反組織犯罪防制條例
    罪部分，業經臺灣臺中地方檢察署檢察官以108 年度偵字第
    27594 、30585號等案件提起公訴，由臺灣臺中地方法院以1
    08 年度金訴字第236 號受理中），擔任「車手」，負責持
    人頭帳戶或被害人之提款卡，至自動櫃員機提領由該詐欺集
    團其他成員詐欺所得之贓款，並約定每次獲得提領金額1%之
    報酬。蔡志豪即與陳志嘉以及該詐欺集團其他不詳成員間，
    共同意圖為自己不法之所有，基於加重詐欺取財、違反洗錢
    防制法之犯意聯絡，先由該詐欺集團某不詳成員於108 年9
    月2 日17時38分許，撥打電話予莊璧任，佯稱：先前在網路
    購物有扣款錯誤情形，須至ATM操作設定以取消扣款程序云
    云，致莊璧任誤信為真陷於錯誤，依指示前往操作自動櫃員
    機，並於108 年9 月2 日18時7 分許，匯款新臺幣(下同)2
    萬9,989 元至蔡月瞳(涉嫌幫助詐欺案件，另由檢察官為不
    起訴處分確定)申辦之中國信託銀行帳號0000000000000000
    號帳戶(下稱中國信託銀行帳戶)。陳志嘉即於108 年9 月2
    日18時15分至20分許，駕車搭載蔡志豪至南投縣○○鎮○○里○○
    路0 段000 號之統一便利商店埔惠門市，由陳志嘉交付上開
    中國信託銀行帳戶提款卡與蔡志豪並告知密碼後，蔡志豪再
    下車操作便利商店內之自動櫃員機提領2萬9,989元得手。嗣
    經莊璧任發覺受騙，報警處理，經警調閱提領地點監視器影
    像清查後，始循線查得上情。
  ㈡案經莊璧任訴由南投縣政府警察局埔里分局報告臺灣南投地
    方檢察署檢察官偵查起訴。
二、證據名稱：
  ㈠被告蔡志豪於本院準備程序與審理中之自白。
  ㈡證人莊璧任、陳志嘉於警詢中之證述（參見偵卷第10頁至21
    頁、第74頁至76頁）。
  ㈢中國信託銀行存款交易明細表、新光銀行自動櫃員機明細表
    、內政部警政署反詐騙諮詢專線紀錄表、監視器翻拍提領影
    像照片。（見警卷第137 頁至143 頁，偵卷第78至79頁）。
三、論罪科刑之理由：
　㈠被告蔡志豪及所屬詐欺集團成員，係使被害人將款項轉入詐
    欺集團使用之人頭帳戶，並由被告提款後交付予詐欺集團上
    手，其所為係掩飾不法所得之去向，與洗錢防制法第14條第
    1 項一般洗錢罪之要件相合。是以，核被告所為，係犯刑法
    第339 條之4第1 項第2 款之三人以上共同犯詐欺財罪、洗
    錢防制法第14條第1 項之一般洗錢罪。
　㈡被告與陳志嘉及所屬詐欺集團成員間，就上開所示加重詐欺
    取財及違反洗錢防制法犯行，有犯意聯絡及行為分擔，應依
    刑法第28條規定，論以共同正犯。
　㈢就上開犯罪事實部分，被告係以一行為同時觸犯加重詐欺取
    財罪及一般洗錢罪，上開犯行皆係基於同一犯罪目的而分別
    採行之不法手段，且於犯罪時間上有局部之重疊關係，並前
    後緊接實行以遂行詐取財物之目的，為想像競合犯，依刑法
    第55條前段規定，應從一重之加重詐欺取財罪處斷。另被告
    於本院審理時坦承本案參與洗錢之事實，已如前述，但因洗
    錢部分屬想像競合之輕罪，其不適用洗錢防制法第16條第2 
    項之減刑規定，僅評價為量刑因素，附此敘明。　
　㈣爰以行為人之責任為基礎，審酌被告前於105 年間，因違反
    藥事法案件，經臺灣臺中地方法院105 年度中簡字1567號判
    決判處有期徒刑4 月確定，於106 年9 月4 日有期徒刑執行
    完畢，又於執行完畢5 年內再犯本案有期徒刑以上之罪，顯
    見其對刑罰之反應薄弱，且被告正值青年，卻不思正途賺取
    所需，竟貪圖可輕鬆得手之不法利益，參與詐騙集團，無視
    政府一再宣示掃蕩詐欺集團決心，造成告訴人之財產損失，
    破壞社會秩序及社會成員間之互信基礎甚鉅，暨被告之犯罪
    動機及手段、於集團內分擔之角色、對告訴人所生危害、所
    獲不法利益；並審酌被告坦承犯行，復衡酌被告國中肄業之
    智識程度、經濟狀況勉持，之前從事工地工作，目前獨居等
    一切情狀，量處如主文所示之刑。
　㈤沒收部分，被告供稱案發當天提款後立即為警查獲，故尚未
    取得任何報酬，卷內亦無證據證明被告有獲取不法利益，故
    此部分自無庸沒收，附此敘明。
據上論結，應依刑事訴訟法第273 條之1 第1 項、第299 條第1
項前段，判決如主文。　　
本案經檢察官鄭文正提起公訴，經檢察官劉景仁到庭執行職務。
中　　華　　民　　國　　111 　年　　6 　　月　　8 　　日
　　　　　　　　　        臺灣南投地方法院刑事第二庭   
　　　　　　　　　            法　官  羅子俞
以上正本證明與原本無異。 
如不服本判決應於判決送達後20日內向本院提出上訴狀，（均須
按他造當事人之數附繕本）「切勿逕送上級法院」。
告訴人或被害人如對於本判決不服者，應具備理由請求檢察官上
訴，其上訴期間之計算係以檢察官收受判決正本之日期為準。
                               書記官 吳瓊英
中　　華　　民　　國　　111 　年　　6 　　月　　8 　　日
附錄本案論罪科刑法條：
中華民國刑法第339條之4
犯第339條詐欺罪而有下列情形之一者，處1年以上7年以下有期
徒刑，得併科1百萬元以下罰金：
一、冒用政府機關或公務員名義犯之。
二、三人以上共同犯之。
三、以廣播電視、電子通訊、網際網路或其他媒體等傳播工具，
    對公眾散布而犯之。
前項之未遂犯罰之。